最高法院刑事判決　　　　　　九十六年度台上字第二五一一號
上　訴　人　台灣高等法院高雄分院檢察署檢察官
被　　　告　甲○○
上列上訴人因被告偽造文書案件，不服台灣高等法院高雄分院中
華民國九十六年二月十五日第二審更審判決（九十四年度上更(二)
字第三五七號，起訴案號：台灣高雄地方法院檢察署八十六年度
偵字第二七七五八號），提起上訴，本院判決如下：
    主  文
上訴駁回。
    理  由
按刑事訴訟法第三百七十七條規定，上訴於第三審法院，非以判
決違背法令為理由，不得為之。是提起第三審上訴，應以原判決
違背法令為理由，係屬法定要件。如果上訴理由書狀並未依據卷
內訴訟資料，具體指摘原判決不適用何種法則或如何適用不當，
或所指摘原判決違法情事，顯與法律規定得為第三審上訴理由之
違法情形，不相適合時，均應認其上訴為違背法律上之程式，予
以駁回。本件原判決以公訴意旨略稱：被告甲○○係設於高雄縣
鳳山市○○○路五十五號元盟實業有限公司（下稱元盟公司）之
實際負責人（登記名義負責人為李熙聖），渠明知該公司並未僱
用丙○○、乙○○二人，竟於民國八十四年間，擅自以上開二人
名義分別向稅捐稽徵機關虛偽申報支付林、洪二人八十四年間之
薪資所得新台幣（下同）十八萬元及三十二萬一千元，並偽造各
類所得扣繳暨免扣繳憑單，足生損害於林、洪二人及稅捐機關課
稅之正確性。因認被告牽連涉犯刑法第二百十六條、第二百十條
之偽造私文書及稅捐稽徵法第四十一條以不正當方法逃漏稅捐罪
嫌。經審理結果，認為不能證明被告犯罪，第一審所為諭知被告
無罪之判決，為無不合，予以維持，駁回檢察官在第二審之上訴
，已詳敘其調查、取捨證據之結果及認應為無罪判決之心證理由
。就形式上觀察，原判決要無採證認事違背經驗法則、論理法則
或理由不備等違背法令之情形。證人林榮源於第一審調查時到庭
結稱被告曾將元盟公司轉給伊，本件申報稅捐時伊已將公司轉給
廖奈美，不知何人去申報稅捐，渠嗣於原審更審前調查時復坦承
被告曾將元盟公司執照轉讓交伊，且稱後來伊沒有用，朋友介紹
廖奈美，經被告同意，乃將公司執照轉讓予廖奈美等語。另證人
李熙聖於原審此次更審審理時亦到庭結證伊原本要向被告購買元
盟公司，嗣發現該公司發票量太大，伊表示不要買，原先伊要買
該公司時，有提供證件予被告，交給會計師辦理，後來伊不要買
，被告有將證件還伊，伊表示不要買公司時，元盟公司大小章係
交予林榮源，林榮源可能交予廖奈美去辦，過一段時間，廖奈美
又去請領公司支票，並偷開，因伊係公司負責人，廖女去銀行開
戶，銀行通知伊，伊才知道，伊有告廖奈美偷開公司支票，後來
伊要廖女將支票收回，廖女叫伊不要告她，該案後來好像不起訴
等語。此並有李熙聖以元盟公司所具告訴狀、廖奈美坦認屬實之
和解書及廖女之前案紀錄表在卷足憑。而丙○○於第一審、原審
更審前調查及原審此次更審審理時且一再證稱伊曾經朋友介紹將
身分證、印章交予廖奈美去辦信用卡，但事後廖女未將信用卡交
伊，伊不認識被告，與之毫無關係，被告未曾將元盟公司房屋過
戶予伊。乙○○於原審更審前調查時亦證稱伊不認識元盟公司的
人及被告，伊曾委託一位謝姓會計師申請公司執照，而將身分證
、印章交予對方，因事隔已久，忘記該會計師之詳細資料各等語
。原判決於理由內係綜合上開卷證資料判斷，乃認被告所辯元盟
公司於本件稅捐申報時之實際負責人係廖奈美，丙○○、乙○○
二人之薪資所得資料，應係廖奈美委託謝淑惠持以申報等情，堪
予採信，而為對渠有利之認定。則該元盟公司先前以廖麗文（即
被告之妻）為負責人，嗣變更為李熙聖，縱均係被告所辦理，而
其登記曾否經廖麗文及李熙聖同意，均與該公司於本件稅捐申報
時，其實際負責人之認定無涉，是要不能以廖麗文所稱被告以其
名義為元盟公司負責人，伊事先不知情，以及李熙聖否認知悉被
告以伊名義登記為元盟公司負責人，且稱曾經被告同意，將元盟
公司執照轉讓予廖奈美等語，認係對被告不利之證據，原判決未
說明不採之理由，應無理由不備之違法。又被告於原審更審前調
查時供稱伊未見過謝淑惠，祇於電話中與謝女聯繫過等語，並未
否認廖奈美曾向伊提起謝女之事，是所供與渠所稱伊係在電話中
聽廖奈美提起「謝淑惠」之人，未見過謝女本人等語，尚難認有
何不符，且就渠未曾與謝女見過面乙節，先後所供一致，是原判
決於理由內予以引用，尚無矛盾可言。且依原判決上開論斷理由
，既認元盟公司於本件申報八十四年度營利事業所得稅時之實際
負責人係廖奈美，而廖女於與李熙聖所具和解書內復坦承台灣中
小企業銀行九如分行之支票，係渠所簽發使用無誤，丙○○於原
審亦一再證稱元盟公司並未將房屋過戶予伊，已如前述，則關於
台灣中小企業銀行九如分行元盟公司之支票領用情形、該公司設
址房屋有否辦理過戶予丙○○、丙○○有否以虛報之元盟公司薪
資向銀行申請信用卡以及許迺欣何以入股元盟公司，係何人介紹
其入股各節，均與被告本件犯罪成否之認定無關，即檢察官於原
審此次更審審理之調查證據程序結束前，經審判長訊以「尚有何
證據調查？」時，亦答稱「無」，則原審未為上開無益之調查，
要無證據調查職責未盡之違法。是檢察官上訴意旨，以上情指摘
原判決違背法令，核與法律規定得為第三審上訴理由之違法情形
，不相適合。而其餘上訴意旨，則係就屬原審採證認事職權之行
使及原判決已說明事項，徒憑己見，任意指摘，難認係合法之第
三審上訴理由。依上揭說明，本件上訴違背法律上之程式，應予
駁回。
據上論結，應依刑事訴訟法第三百九十五條前段，判決如主文。
中　　華　　民　　國　九十六　年　　五　　月　　十　　日
                      最高法院刑事第七庭
                          審判長法官  張　淳　淙
                                法官  劉　介　民
                                法官  張　春　福
                                法官  洪　昌　宏
                                法官  蔡　彩　貞
      本件正本證明與原本無異
                                      書  記  官
中　　華　　民　　國　九十六　年　　五　　月　 十六 　日
                                                Ａ
